【裁判字號】    92,易,231
【裁判日期】    920423
【裁判案由】    侵占
【裁判全文】
臺灣彰化地方法院刑事判決                          九十二年度易字第二三一號
    公  訴  人  臺灣彰化地方法院檢察署檢察官
    被      告  甲○○
右被告因侵占案件，經檢察官提起公訴（九十一年度偵字第七五一八號），本院判決
如左：
    主  文
甲○○意圖為自己不法之所有，而侵占自己持有他人之物，處拘役伍拾日，如易科罰
金以佰元折算壹日。
    事  實
一、甲○○於民國九十一年九月二十六日上午十時許，駕駛車牌號碼ＫＲＹ─四七七
    號機車，至乙○○所開設而位於台中縣烏日鄉○○路○段三二七號之清萬機車行
    修理，因該車修理需要費時，甲○○除詢明該機車行之聯絡電話號碼外，並要求
    乙○○出借一台機車予伊用。而乙○○基於便利顧客及同情心等因素，遂應允其
    要求，而將其妹楊鸞茵所有，因故暫時置放於該機車行內，由楊萬車負責管領之
    車牌號碼ＳＵＣ─一二八號機車，交付借予甲○○使用，同時並要求甲○○應於
    同日下午或翌日上午，即需將機車交還，以換回修理完畢之機車。惟甲○○於取
    得該ＳＵＣ─一二八號機車持有騎用後，非但未按期返還，且於前開最後返還期
    日後之某日（即九十一年九月二十七日上午以後），竟萌意圖為自已不法所有，
    於彰化縣秀水鄉○○村○○街八二巷六七弄九號處，將該機車以變易持有為所有
    之意思，予以侵占入己，供己代步代之用，其平時即將該機車停放在其位於彰化
    縣秀水鄉○○街八十二巷六十七弄九號住處之附近巷內，抑且甲○○為免受追討
    ，亦未再與乙○○聯絡。而乙○○為尋回該機車，乃依甲○○留存於ＫＲＹ─四
    七七號機車置物箱內之電話號碼逐一撥打，但均無法接通或查此無人。乙○○及
    楊鸞茵乃擔心出借之機車為人利用而涉有刑案，屆時必有訴累，再者，楊鸞茵亦
    亟需使用該機車，故乃委由乙○○之妻吳季榛於同年十月二十八日上午九時許，
    向台中縣警察局烏日分局烏日派出所申報機車失竊。嗣於同日晚間九時許，適用
    甲○○駕駛該機車行經彰化縣秀水鄉○○路○段八０七號前，為警攔檢查獲（按
    甲○○於該時冒用他人名義（林宜瀅）應訊，經警進一步查出甲○○涉有以假文
    件在彰化縣私立正德工商充任教職之偽造文書犯行，該案現經起訴，於本院審理
    中）。
二、案經彰化縣警察局鹿港分局報告臺灣彰化地方法院檢察署檢察官偵查起訴。
    理  由
一、訊據被告甲○○固不否認於上開時、地向被害人乙○○借用車牌號碼ＳＵＣ─一
    二八號機車及屆期未還，並將之留用，後遭警查獲之事實，惟矢口否認涉有侵占
    之犯行，並辯稱：因該機車遭撞，而被害人乙○○要求高額賠償，故伊方未返還
    云云。但查：被害人乙○○於出借機車予被告時，即已明確要求被告應於九十一
    年九月二十六日下午或翌日上午歸還等情，為被告於偵查中，供承在卷，是被告
    當知曉歸還機車於期限。而被告非但未如期還車，且將該機車置於自己力支配之
    下達月餘，作為平常代步工具，此與使用自已機車之用途無異。再者，被害人乙
    ○○依ＫＲＹ─四七七號機內所留存之電話號碼，根本無法聯絡上被告，且被告
    於取得機車後，亦未曾撥打電話與被害人乙○○聯絡有關還車事宜等情，亦據被
    害人乙○○指陳明確，是益證被告於返還期後，其主觀上，確有不法之意圖，而
    客觀上，實有將自已所持有之他人機車變易為所有之舉。另被告於偵查中對其未
    如期還車之行為係以「我是向乙○○借車，我有打電話給乙○○，是小孩接的，
    因我在台北所以一直未交還車輛」，而於審理中，又翻異前詞，足證其為求脫罪
    ，一再虛言以對。況且，被告於上開期間，係以林宜瀅之名義，在彰化縣私立正
    德工商充任教職，此有本院九十一年訴字第七五九號偽造文書案件可參，此外復
    照片九幀及免用統一發票收據一紙可稽。綜上，被告所辯，顯不可採信。本件罪
    證明確，被告之犯行，足以認定。
二、核被告所為係犯刑法第三百三十五條第一項之侵占罪。爰審酌被告之素行，犯罪
    動機、目的、方法、所生之危害及其於犯罪後之態度等一切情狀，量處如主文所
    示之刑，並諭知易科罰金之折算標準。
據上論斷，應依刑事訴訟法第二百九十九條一項前段，刑法第三百三十五條第一項、
第四十一條第一項前段、罰金罰鍰提高標準條例第一條前段、第二條前段，判決如主
文。
本案經檢察官吳怡盈到庭執行職務。
中    華    民    國    九十二  年    四        月   二十三           日
                                臺灣彰化地方法院刑事第一庭
                                      法      官  洪  志  賢
右正本證明與原本無異。
如不服本判決，應於判決送達後十日內，向本院提出上訴狀（須附繕本）。
告訴人或被害人對於判決如有不服具備理由請求檢察官上訴者，其上訴期間之計算係
以檢察官收受判決正本之日期為準。
                                      法院書記官  洪  年  慶
中    華    民    國    九十二  年    四        月      三十          日
刑法第三百三十五條
意圖為自己或第三人不法之所有，而侵占自己持有他人之物者，處五年以下有期徒刑
、拘役或科或併科一千元以下罰金。
前項之未遂犯罰之。


司法院資訊處製作；財團法人民間司法改革基金會備份。
